臺灣高等法院高雄分院刑事裁定　　　　 100年度交抗字第70號
抗　告　人
即受處分人　鍾國棟
上列抗告人因違反道路交通管理處罰條例聲明異議案件，不服臺
灣高雄地方法院中華民國100 年2 月15日裁定（100 年度交聲字
第2 號），提起抗告，本院裁定如下：
    主  文
抗告駁回。
    理  由
一、抗告意旨略以：按汽車駕駛人拒絕接受酒精濃度測試之檢定
    者，處新臺幣6 萬元罰鍰，並當場移置保管該汽車及吊銷該
    駕駛執照；道路交通管理處罰條例第35條第4 項前段定有明
    文。另依同條例第3 條第8 款，汽車包括機器腳踏車在內，
    是有關駕駛機車違規，亦有上開規定之適用。次按警察對於
    已發生危害或依客觀合理判斷易生危害之交通工具，得予以
    攔停並要求駕駛人或乘客出示相關證件或查證其身分。及要
    求駕駛人接受酒精濃度測試之檢定。警察職權行使法第8 條
    第1 項第1 款、第3 款分別定有明文。依上開法文規定，警
    察得對汽、機車駕駛人實施酒精濃度測試之檢定者，應以實
    際上有在道路上駕駛汽、機車行為之駕駛人為限。經查舉發
    警員證稱：當時其與警駕駛巡邏車，沿青海路由東向西行駛
    至美術東二路交岔口時，因見抗告人騎乘上開機車沿美術東
    二路由南往北逆向行駛，未開車燈，且車速忽快忽慢，遂上
    前攔停盤查，惟異議人非但未停車受檢，反而直行至該路與
    美術南三路交岔口始停車，並進入位在該路口之全家便利商
    店，警員隨後亦進入該便利商店內，要求抗告人配合盤查時
    ，才發覺抗告人身上有濃厚酒味，便要求抗告人配合實施酒
    精濃度測試，惟抗告人卻消極不願配合，因此在當場依法告
    發等語。惟事實上警員當下並未有任何攔停行為，否則依其
    陳述，抗告人恐有遭其追捕之可能，焉能騎至便利超商購物
    方被要求盤查酒測，又豈能僅憑員警之陳述為證據，遽斷抗
    告人有酒後騎乘機車之行為，而不究其攔停執勤有無失當；
    依上開說明及罪疑惟輕原則，自難認抗告人有酒後駕車拒絕
    酒測之情。爰依法提出本件抗告，請將原裁定撤銷，改諭知
    抗告人不罰云云。
二、原審以：(一)聲明異議意旨略以：異議人即受處分人（下稱異
    議人）鍾國棟於民國98年12月7 日23時44分前某時許，騎乘
    車牌號碼XLA-376 號重型機車（下稱上開機車）沿高雄市○
    ○○○路由南往北行駛，行經該路與美術南三路交岔口時，
    至位於該路口之全家便利商店內購物，隨即有2 名警員亦進
    入該便利商店內催促其至店外實施酒精濃度測試之檢定，惟
    其當時並未違規，遂拒絕配合警員實施，詎警員竟當場填製
    舉發違反道路交通管理事件通知單逕行舉發，執法顯然過當
    ，致原處分機關據此裁處異議人新臺幣（下同）60,000元，
    並吊銷駕駛執照，於3 年內不得考領，顯有違誤，爰依法聲
    明異議等語。(二)按警察對於已發生危害或依客觀合理判斷易
    生危害之交通工具，得予以攔停並要求駕駛人接受酒精濃度
    測試之檢定，警察職權行使法第8 條第1 項第3 款定有明文
    。次按汽車（依道路交通管理處罰條例第3 條第8 款規定，
    包括機器腳踏車即機車）駕駛人拒絕接受測試酒精濃度之檢
    定者，處新臺幣6 萬元罰鍰，並當場移置保管該汽車及吊銷
    該駕駛執照，3 年內不得考領，道路交通管理處罰條例第35
    條第4 項、第67條第2 項前段分別定有明文。(三)異議人對於
    在上開時、地，騎乘上開機車，進入全家便利商店後，為警
    入內盤查並告知其於漱口後休息15分鐘，將在該店外實施呼
    氣酒精濃度測試，惟異議人經警告知拒絕酒測將受行政處罰
    之旨3 次後，仍表示拒絕酒測等情固不爭執，然以前揭情詞
    置辯。經查：1.異議人於上開時、地，為警員當場舉發機車
    駕駛人拒絕接受酒精測試之違規行為。嗣異議人於舉發通知
    單所載之應到案日期前，向原處分機關到案陳述意見，經原
    處分機關調查後，仍認異議人有上開違規行為，乃依道路交
    通管理處罰條例第35條第4 項、第67條之規定，裁處罰鍰6
    萬元、吊銷普通重型機器腳踏車駕駛執照、3 年內不得考領
    駕駛執照等處分之事實，有高雄市政府警察局高市警交字第
    B00000000 號舉發違反道路交通管理事件通知單、高雄市政
    府交通違規案件陳述單、高雄市政府警察局股山分局99年11
    月29日高市警鼓分六字第0990025937號函、原處分機關高市
    交裁字第裁32-B00000000號違反道路交通管理事件裁決書、
    警員蘇志豪職務報告各1 份在卷可稽（詳本院卷第4 至5 、
    8 、10至11頁）。2.證人即本件舉發警員蘇志豪於本院結證
    稱：當時其與警員吳鴻澤2 人駕駛巡邏車，沿青海路由東向
    西行駛至美術東二路交岔口時，因見異議人騎乘上開機車沿
    美術東二路由南往北逆向行駛，未開車燈，且車速忽快忽慢
    ，遂上前攔停盤查，惟異議人非但未停車受檢，反而直行至
    該路與美術南三路交岔口始停車，並進入位在該路口之全家
    便利商店，其與警員吳鴻澤隨後亦進入該便利商店內正請異
    議人配合盤查時，發現異議人身上有濃厚酒味，便請異議人
    配合實施酒精濃度測試，惟異議人卻消極不願配合，在告知
    異議人拒絕酒測之行政處罰3 次後，仍拒絕酒測，因此在當
    場依法告發等語（詳本院卷第21頁倒數第8 行以下）；核與
    證人即警員吳鴻澤於本院結證情節相符（同上卷第22 頁 第
    8 行以下）。又經本院當庭勘驗本件蒐證錄音光碟，得悉現
    場異議人與員警之對話內容如下：「警員：鍾先生我跟你說
    ，我第一次跟你說齁、你若不、若拒絕酒測齁、就罰6 萬、
    吊扣駕照3 年齁、我先跟你說、這你的權利齁、第一次給、
    給你告知齁」、「警員：吹氣、趕快、你到底要不要吹氣？
    」、「答：我現在水、可不可以在喝1 罐水？」、「警員：
    不用。」、「警員：你喝2 罐了」、「警員：鍾先生齁、鍾
    先生齁、我跟你講、這是第二次告知你齁、你要不要吹酒測
    器？你要不要吹酒測？如果不要我就要用拒測齁、你的權利
    就是齁、那個罰款6 萬齁、吊扣駕照3 年......」、「答：
    阿如果不吹不可以嗎？」、「答：我還給你們..... 我本來
    、我就不要吹啦、沒禮貌！」、「答：阿我不是拒測！」等
    語，全部過程逾11分鐘，從異議人之對談內容得見當時異議
    人之精神狀態並非全然正常，疑似處於酒後之狀態，並明確
    表示拒絕酒測，有本院勘驗筆錄1 份附卷可稽（詳本院卷第
    22至25頁）。顯見本件異議人經警員告知如果不配合做酒測
    將會吊銷駕照且行政罰緩會罰到最高6 萬元，但異議人仍消
    極抵抗不願配合實施酒精濃度測試，員警始以異議人拒絕酒
    測而開單舉發甚明。申言之，異議人係以消極不配合方式排
    斥酒測，自屬上揭道路交通管理處罰條所定「拒絕接受測試
    酒精濃度之檢定」之情形。3.再者，本件異議人騎乘上開機
    車時係逆向行駛，並未開車燈，車速忽快忽慢，依當時異議
    人所騎乘上開機車之客觀狀態，合理判斷，該機車顯係易對
    該路段上來往用路人產生明顯而立即危害之交通工具，又異
    議人當時身上有濃厚酒味，本件警員依警察職權行使法第8
    條第1 項第3 款規定予以攔停並實施酒精濃度測試，並先予
    異議人漱口並告知休息15分鐘後實施，難認有何違法不當或
    違反比例原則之處，是異議人辯稱本件警員執法過當等語，
    委無足採。4.從而，員警於上開時、地既因見異議人逆向行
    駛、車速不定、身上酒味濃厚予以攔停，自得依法對其進行
    酒精濃度測試檢定。而本件員警於取締過程中已多次告知異
    議人拒絕酒精濃度測試之行政處罰意旨，異議人仍消極抵抗
    不願配合，實與拒絕接受酒精濃度測試無異，是本件異議人
    有拒絕接受酒測之違規事實明確。(五)綜上所述，異議人確有
    於舉發通知單上所載時、地經警進行酒精濃度測試時，拒絕
    接受酒精濃度測試之事實，原處分機關以異議人上揭違規事
    實明確，分別依道路交通管理處罰條例第35條第4 項、第67
    條第2 項前段之規定，裁處罰鍰6 萬元、吊銷重型機車駕駛
    執照、3 年內禁考之處分，經核並無違誤，裁量亦屬適當，
    應予維持。認本件異議人聲明異議，為無理由，因而駁回其
    異議之聲明等情。
三、本院查：
  (一)抗告人即受處分人鍾國棟於民國98年12月7 日23時44分前某
    時許，騎乘車牌號碼XLA-376 號重型機車沿高雄市○○○○
    路由南往北行駛，行經該路與美術南三路交岔口時，至位於
    該路口之全家便利商店內購物，隨即有2 名警員入內盤查並
    告知其於漱口後休息15分鐘，將在該店外實施呼氣酒精濃度
    測試，惟異議人經警告知拒絕酒測將受行政處罰之旨3 次後
    ，仍表示拒絕酒測等情，為抗告人所不否認，已如上述。又
    證人即本件舉發警員蘇志豪於原審法院結證稱：當時其與警
    員吳鴻澤2 人駕駛巡邏車，沿青海路由東向西行駛至美術東
    二路交岔口時，因見異議人騎乘上開機車沿美術東二路由南
    往北逆向行駛，未開車燈，且車速忽快忽慢，遂上前攔停盤
    查，惟異議人非但未停車受檢，反而直行至該路與美術南三
    路交岔口始停車，並進入位在該路口之全家便利商店，其與
    警員吳鴻澤隨後亦進入該便利商店內正請抗告人配合盤查時
    ，發現抗告人身上有濃厚酒味，便請抗告人配合實施酒精濃
    度測試，惟抗告人卻消極不願配合，在告知抗告人拒絕酒測
    之行政處罰3 次後，仍拒絕酒測，因此在當場依法告發等語
    ；核與證人即警員吳鴻澤於原審法院結證情節相符。則警員
    既已對抗告人攔停盤查，於抗告人未停車受檢時，並自後追
    趕，直至美術東二路與美術南三路路口之全家便利商店，並
    進入全家便利商店，已足認警員確有對抗告人攔停盤查之行
    為，抗告人空言否認，自無可採。
  (二)按汽車駕駛人，駕駛汽車經測試檢定有(1)酒精濃度超過規定
    標準；(2)吸食毒品、迷幻藥、麻醉藥品及其相類似之管制藥
    品；之情形，處新臺幣1 萬5000元以上，6 萬元以下罰鍰，
    並當場移置保管該汽車及吊扣其駕駛執照1 年；因而肇事致
    人受傷者，並吊扣其駕駛執照2 年；致人致人重傷或死亡者
    ，吊銷其駕駛執照，並不得再考領。又汽車駕駛人拒絕接受
    第1 項測試之檢定者，處新臺幣6 萬元罰鍰，並當場移置保
    管該汽車及吊銷該駕駛執照；如肇事致人重傷或死亡者，吊
    銷該駕駛執照，並不得再考領。道路交通管理處罰條例第35
    條第1 項、第4 項分別定有明文。關於該條例第35條第4 項
    ，既已明文規定汽車駕駛人拒絕接受第1 項測試之檢定者，
    即應處以新臺幣6 萬元罰鍰，並當場移置保管該汽車及吊銷
    該駕駛執照。則抗告人駕駛機車經警員依職權攔停檢查時，
    拒不停車，反而直駛入全家便利商店，經警員自後追趕進入
    便利商店內，要求其為酒精濃度檢測，抗告人拒絕接受檢測
    ，即與道路交通管理處罰條例第35條第4 項所規定應裁罰之
    要件相符，而執勤警員既係依法行使職權，亦難認有何執法
    過當之可言。
  (三)綜上所述，原審以抗告人上揭違規事實明確，原處分機關依
    道路交通管理處罰條例第35條第4 項、第67條第2 項前段之
    規定，裁處罰鍰6 萬元、吊銷重型機車駕駛執照、3 年內禁
    考之處分，經核並無違誤，裁量亦屬適當，認受處分人聲明
    異議，為無理由，因而駁回其異議之聲明，核無不合。異議
    人抗告意旨，仍執前詞，指摘原裁定不當，為無理由，應予
    駁回。
據上論結，應依道路交通案件處理辦法第25條，刑事訴訟法第41
2 條，裁定如主文。
中    華    民    國   100    年    3     月    24    日
                刑事第五庭    審判長法  官  任森銓
                                    法  官  石家禎
                                    法  官  鍾宗霖
以上正本證明與原本無異。
不得再抗告。
中    華    民    國   100    年    3     月    24    日
                                    書記官  呂素珍